臺灣高雄地方法院民事判決　　　　　　 100年度訴字第1684號
原　　　告　周述苓
訴訟代理人　陳里己律師
　　　　　　楊啟志律師
　　　　　　陳勁宇律師
被　　　告　吳玉華
上列當事人間請求清償債務事件，本院於民國100 年12月16日言
詞辯論終結，判決如下：
    主    文
被告應給付原告新臺幣壹佰壹拾伍萬元，及自民國一○○年五月
十五日起至清償日止，按週年利率百分之五計算之利息。
訴訟費用（除減縮部分外）由被告負擔。
本判決第一項於原告以新臺幣拾捌萬元為被告預供擔保後，得
予假執行；但被告如以新臺幣壹佰壹拾伍萬元為原告預供擔保後
，得免為假執行。
    事實及理由
一、按訴狀送達後，原告不得將原訴變更或追加他訴。但擴張或
    減縮應受判決事項之聲明者，不在此限，民事訴訟法第255
    條第1 項第3 款定有明文。本件原告原聲明：被告應給付新
    臺幣（下同）130 萬元，及自支付命令送達翌日起至清償日
    止，按週年利率5%計算之利息。嗣於訴狀送達被告後，更正
    聲明為：(一)被告應給付115 萬元，及自支付命令（原告記載
    為起訴狀繕本）送達翌日起至清償日止，按週年利率5%計算
    之利息。(二)願供擔保，請准宣告假執行（見本院卷第94頁）
    。核與上開規定無違，應予准許。
二、原告主張：原告與被告前就其所有門牌號碼高雄市○○區○
    ○街249 號房屋簽訂買賣契約，並給付被告定金80萬元，其
    後原告於民國98年5 月25日表示不願購買上開房屋，被告亦
    承諾退還定金80萬元，並簽立承諾書1 紙為證，惟其迄今均
    未返還80萬元定金予原告。另被告固曾交付由岱興金屬公司
    所簽發面額為80萬元之支票乙紙，然於支票到期前1 日，被
    告已將該支票取回，未再換票予原告。再者，被告於99年1
    月間向原告借款50萬元，並交付訴外人蔡素如所簽發，票面
    各為5 萬元之支票10紙作為擔保，此有被告簽立之切結書1
    紙可憑，足見上開支票僅係被告用以擔保對原告所負之50萬
    元借款債務，並非供清償之用，另被告已承諾立即還款，惟
    被告迄今僅清償15萬，原告自仍得依切結書請求被告償還尚
    未清償之借款35萬元。綜上，原告共得請求被告給付115 萬
    。爰依兩造間協議書及切結書之契約關係，提起本件訴訟等
    情。並聲明：如前所述。
三、被告則以：對於定金80萬元部分，被告業已交付由岱興金屬
    公司簽發面額為80萬元支票乙紙予原告收執，且原告介紹訴
    外人吳明月借款160 萬元予被告，被告提供門牌號碼為高雄
    市新興區○○○路163 號房屋（下稱系爭房屋）為擔保，吳
    明月即要求將原告之定金80萬元部分，亦一併設定為抵押債
    權，故共設定250 萬元抵押權予吳明月，原告亦明知此情。
    嗣系爭房屋遭吳明月聲請本院強制執行拍賣，原告及吳明月
    均承諾，倘吳明月拍定系爭房屋再行出售所獲取之價金高於
    160 萬元部分，應為被告償還積欠原告之80萬元定金。事後
    ，吳明月出賣系爭房屋之價金，已足以為被告償還80萬元定
    金。再者，就50萬元借款部分，被告亦已清償15萬元等語，
    資為抗辯。並聲明：(一)原告之訴駁回。(二)如受不利判決，願
    供擔保，請准宣告免為假執行。
四、兩造不爭執事項：
  (一)被告曾向原告借款50萬元。
  (二)被告就上開借款50萬元，已清償其中15萬元。
五、兩造於審理中協商之爭點為（見本院卷第133頁）：
  (一)被告有無返還80萬元予原告？
  (二)承上，如否，則被告吳玉華應清償之債務總額為若干?
六、本院得心證之理由：
  (一)被告有無返還80萬元予原告？
  1.查，依被告不否認為真正之協議書記載，被告應於98年5 月
    29日起3 個月內（即98年8 月30日前）退還定金80萬元予原
    告（見本院卷第6 頁、第70頁），則原告於100 年4 月8 日
    依協議書聲請本院支付命令請求被告給付80萬元，即屬有據
    。
  2.次按，當事人主張有利於己之事實，就其事實有舉證之責任
    ，民事訴訟法第277 條定有明文。本件被告辯稱吳明月及原
    告均同意，系爭房屋由吳明月拍定再予出售所獲之價金於扣
    除吳明月借予被告之160 萬元後，應為被告償還積欠原告之
    定金80萬元云云，然此為原告所否認，並陳稱：被告積欠原
    告之80萬元定金，並未一併設定在系爭房屋之250 萬抵押權
    內，且吳明月亦未將系爭房屋再次出售所得之價金交付原告
    等情，而被告上開抗辯之事實，既屬有利於被告之事實，揆
    諸前開規定，即應由被告負舉證之責。經查：
  (1)依證人吳明月到庭證稱：伊未向被告表示系爭房屋於拍定後
    再行出售所獲價金，於清償被告對伊之欠款160 萬元後，倘
    有剩餘，將為被告清償積欠原告之定金80萬元，且原告亦未
    向其表示系爭房屋出售所獲價金，於清償160 萬元後之餘額
    ，應給付予原告等語（見本院卷第125 頁）；及證人即臺灣
    中小企業銀行（下稱中小企銀）高雄分行行員吳國仲亦到庭
    證稱：伊不清楚被告與吳明月間是否約定系爭房屋於拍定後
    再出賣所獲價金，倘有剩餘應給付予原告等詞（見本院卷第
    13 0頁），再參以被告迄今均未能舉證證明其與原告及吳明
    月間，確已協議由吳明月代為還款之協議，且吳明月亦確已
    為被告清償80萬元等情，則被告辯稱吳明月已代其清償積欠
    原告之80萬元定金云云，即非可採。此外，被告就原告主張
    岱興金屬公司簽發面額為80萬元支票乙紙已遭其取回乙節，
    亦未見被告否認，或提出原告將上開支票提示兌現之佐證，
    自難僅憑被告空言抗辯，即為其有利之認定。
  (2)又被告固聲請通知原告本人到庭為證，以證明原告同意系爭
    房屋再行出售之餘款，應給付給原告云云。然原告既由訴訟
    代理人於本院審理中否認有由吳明月代為還款之協議，亦否
    認曾收受吳明月給付之款項，而如上述，自難期待原告本人
    到庭為相反之陳述，本院認無再行通知到庭為證之必要。再
    者，被告另聲請通知：訴外人即代書蔡芬陶、訴外人即
    房仲從業人員溫海棠、訴外人即中小企銀高雄分行行員顏
    智卿到庭為證，並陳明待證事項分別為：吳明月在拍定系
    爭房屋前，曾同意只要被告清償120 萬元，即同意塗銷系爭
    房屋之抵押權、被告確曾找一位林先生要來買系爭房屋，
    且被告確欲以林先生之名義向華南商業銀行股份有限公司辦
    理700 萬元貸款、被告曾拿20萬元前往中小企銀高雄分行
    清償部分欠款，顏智卿曾同意暫緩拍賣系爭房屋3 個月，但
    事後僅暫停拍賣1 個月等語（見本院卷第132 至133 頁），
    本院審酌被告聲請通知到庭為證之證人，其待證事項均與其
    是否曾清償原告80萬元定金，或兩造與吳明月間是否協議由
    吳明月以系爭房屋賣得之價金為被告清償80萬元定金等節無
    關，核無通知到庭為證之必要。至被告於本案言詞辯論終結
    後復具狀請求再次通知吳明月到庭為證，然亦陳明待證事項
    為：吳明月是否向兩造陳稱系爭房屋出售後之餘款，將為被
    告償還積欠原告之80萬元定金（見本院卷第138 頁）。本院
    審酌吳明月就相同之待證事實，業已證述如前，核無再行通
    知到庭為證之必要，均附此敘明。
  (3)綜上，被告既無法證明其已返還原告80萬元定金，原告自得
    依協議書請求被告如數給付。
  (二)承上，如否，則被告吳玉華應清償之債務總額為若干?
  1.參諸兩造均不爭執被告被告曾向原告借款50萬元，並已清償
    其中15萬元之事實（見上開不爭執事項(一)、(二)），及被告自
    承尚積欠原告借款35萬元等語（見本院卷第103 頁）以觀，
    堪認被告確另積欠原告借款35萬元。另兩造就上開50萬元借
    款固於切結書約定「同意新銀行貸款發放時一同償還」等語
    ，惟被告既已清償其中15萬元，足見其債務履行期應已屆至
    ，則原告請求被告償還剩餘之35萬元借款，亦屬有據。
  2.承前所述，被告積欠原告80萬元定金及借款35萬元，均尚未
    給付，則被告應清償之債務總額即為115 萬元（計算式：80
    萬元＋35萬元）。
七、從而，原告本於協議書及切結書之契約關係，請求被告給付
    115 萬元，及自支付命令（原告記載為起訴狀繕本）送達翌
    日即100 年5 月15日止起至清償日止，按週年利率5%計算之
    利息，為有理由，應予准許。兩造均陳明願供擔保，請准宣
    告假執行及免為假執行，核無不合，爰分別酌定相當擔保金
    額，併准許之。
八、結論：本件原告之訴為有理由，依民事訴訟法第78條、第39
    0 條第2 項、第392 條第2 項，判決如主文。
中    華    民    國  100     年    12    月    30    日
                  民事第五庭  法  官  李育信
以上正本係照原本作成。
如不服本判決，應於送達後20日內，向本院提出上訴狀並表明上
訴理由，如於本判決送達前提起上訴者，應於判決送達後10日內
補提上訴理由書（須附繕本）。
中    華    民    國  100     年    12    月    30    日
                              書記官  陳孟琳